【裁判字號】    88,上訴,2478
【裁判日期】    890222
【裁判案由】    偽造文書
【裁判全文】
臺灣高等法院臺中分院刑事判決                  八十八年度上訴字第二四七八號
    上  訴  人  臺灣台中地方法院檢察署檢察官
    被      告  丁○○
    被      告  乙○○○
右上訴人因被告等偽造文書案件，不服臺灣台中地方法院八十八年度訴字第一七二四
號中華民國八十八年九月三十日第一審判決（起訴案號：臺灣台中地方法院檢察署八
十八年度偵字第八七九號），提起上訴，本院判決如左：
    主      文
上訴駁回。
    理      由
一、公訴意旨略以：被告丁○○、乙○○○係兄妹關係，於民國八十五年九月二十二
    日晚上七時四十分許，二人共乘車號ＫＣＥ－五七八號機車，行經臺中縣豐原市
    ○○○路與自強南街口與告訴人甲○○所駕駛登記為臺中縣神岡鄉佑安醫院名下
    之車號ＰＥ─一Ｏ九五號救護車發生車禍，致被告乙○○○腿部受傷住院，嗣告
    訴人於同年十月十二日將該救護車改登記為臺中縣豐原市余眼科醫院名下，並改
    懸新領牌照ＰＪ─五Ｏ九五號車牌，詎被告二人因與告訴人未達成民事和解，為
    圖向僱用告訴人之余眼科醫院求償，竟基於犯意聯絡，於八十六年間某日將已逆
    轉日期為一九九六．九．二二之相機潛往告訴人住處拍得載有「中縣護車第一三
    八號、急救電話00－0000000、000000000、（車號）ＰＪ－
    五Ｏ九五、（日期）九六．九．二二」之救護車照片二張，並持以向本院對余眼
    科醫院提起民事請求損害賠償訴訟，足以生損害於余眼科醫院及甲○○，因認被
    告涉有刑法第二百十六條行使第二百十條之偽造私文書罪嫌。
二、公訴意旨認被告丁○○、乙○○○涉犯前開罪嫌係以告訴人甲○○所有之救護車
    確於八十三年九月五日新領車號ＰＥ─一Ｏ九五車牌並登記於佑安醫院名下，延
    至八十五年三月十一日始經佑安醫院向臺中縣衛生局申請註銷該車牌，惟告訴人
    仍繼續掛牌營業，嗣為佑安醫院發覺後，於同年七月二十二日以存證信函通知甲○○停止使用該車牌，並禁止以佑安醫院名義對外營業，此後甲○○並未接受制
    止，仍繼續以該車號ＰＥ─一Ｏ九五號車牌對外營業，迄至與被告發生車禍後之
    八十五年十月十二日始申請改掛新領之車號ＰＪ─五Ｏ九五號車牌，並改登記在
    余眼科醫院名下等情，有佑安醫院行政職員藍淑女、余眼科醫院負責人余怐之證
    詞及汽車過戶申請登記書、存證信函、汽車新領牌照登記書附卷可稽，足認前開
    救護車照片應屬事後以倒轉相機拍攝日期之方法所偽造為其論據。訊據被告丁○○、乙○○○堅詞否認有為右揭犯行，均辯稱：車禍發生當時，告訴人確實駕駛
    車號ＰＪ─五Ｏ九五號救護車，因告訴人曾給伊等名片，且警方當晚並未照相存
    證，故未受傷之丁○○乃連夜依名片所載地址持相機前往告訴人住處拍攝救護車
    外觀照片，並非事後補照等語。
三、檢察官上訴及告訴人甲○○聲請檢察官上訴意旨略以：(1)被告就置於告訴人住處
    之車輛，在未得告訴人同意前，無權拍照上開救護車，應屬無權製作。(2)本件被
    告所犯除行使偽造私文書外，尚有刑法第一百六十五條之偽造證據及使用偽造證
    據罪嫌，原審未一併裁判，應屬違法云云。
四、本院查：
  (一)八十五年九月二十二日晚上七時四十分許，告訴人甲○○駕駛救護車，行經臺中
    縣豐原市○○○路與自強南街口，未注意車前狀況隨時採取必要之安全措施及未
    注意減速接近閃黃燈之交岔路口，而與被告二人所騎乘之車號ＫＣＥ─五七八號
    機車發生車禍，致被告乙○○○腿部受傷住院，告訴人嗣因業務過失傷害罪，經
    本院於八十七年十月七日，以八十七年度交上易字第七八六號判處有期徒刑四月
    確定。被告乙○○○並於八十七年四月二日，上開刑事案件於本院審理時，提出
    相機拍得載有「中縣護車第一三八號、急救電話00－0000000、000
    000000、（車號）ＰＪ－五Ｏ九五、（日期）九六．九．二二」之救護車
    照片二張為證據，以告訴人甲○○及「余眼科診所即余怐」為被告提出附帶民事
    訴訟，經本院民事法庭於八十八年九月七日，以八十七年度訴字第一九二號判決
    ，認於案發時間，甲○○與余眼科間並無僱傭關係，就余眼科部分駁回被告乙○○○之民事請求等情，業據本院調閱上開卷證無訛。
  (二)本院以下列證據認於本件車禍發生時，告訴人所駕駛之救護車尚未懸掛ＰＪ─五
    ０九五號之車牌：(1)本件車禍發生之時間為八十五年九月二十二日己見前述。(2)
    偵查卷附台灣省公路局台中區監理所豐原監理站八十八年三月三十日八八中監豐
    字第八八０三五五一號函示，車牌號碼ＰＪ─五０九五號車輛，最原始於八十三
    年三月四日登記為姚內科診所，八十五年十月十二日由佑安醫院過戶與余眼科診
    所等語，並有八三．九．五汽車新領牌照（ＰＥ─一○九五）登記書、汽車過戶
    登記書、八五．十．十二汽車新領牌照登記書（ＰＪ─五○九五），車主：余眼
    科診所，重領牌照前車號為ＰＥ─一○九五等影本各一紙在偵查卷可恿。(3)上開
    ＰＥ─一○九五號，登記佑安醫院名義之台中縣護字第一三八號救護車於八五年
    三月十二日經台中縣衛生局八五衛三字第六七九七號函准予註銷備查，有該函，
    影本附偵查卷可考。(4)台中縣衛生局八十五年十月八日八五衛三字第二九○○四
    號致函余眼科診所：該診所申請設置救護車案（ＰＪ─五○九五）准予設置。(5)
    證人即本件車禍案件承辦警員丙○○於八十八年三月十九日檢察官偵查時證稱：
    「勤務中心通知我們備差去處理」「當時我開巡邏車去現場，只見一部機車在現
    場，我問旁邊攤販，他們講是救護車與機車發生車禍，機車騎士受傷送醫了，後
    來我回派出所查訊在省立豐原醫院急診室處理，受傷是女性的受傷，我問她車禍
    ，他說是她與救護車發生的，我有叫她簽名，她說她頭暈無法簽名，才叫他哥哥
    簽名．．」「我有勘查（救護車車號）是ＰＥ─一○九五」「案發當時ＰＥ─一
    ○九五是登記在神岡鄉佑安醫院名下，我有訪談過，當天車禍是ＰＥ─一○九五
    後來如何變更我不清楚」「有（看到這部救護車），就在豐原醫院，車牌確實是
    ＰＥ─一○九五號，但當時並沒有拍照該車」等語。(6)證人即余眼科醫院院長余
    恂於八十八年六月十七日檢察官偵查時證稱：「該救護車是甲○○所有，依規定
    他不能私自擁有」「基本上沒付他薪水，我開眼科沒有必要救護車，據我所知，
    他都是去載緊急病犯或轉診的病患」「我是從十月份，借他靠我醫院行號，當時
    我也不清楚他車號幾號，但有監理所資料，十月十二日才領牌ＰＪ─五○九五，
    之前他車號我不清楚，之前他靠佑安醫院」「．．而他 (指甲○○)於十月十二
    號之後才用我的名字，陳 (光鐘)先生之後才來蒐證，才會照到我之救護車上之
    號碼」「照相機日期是否可調整？我認為是事後去補照的」等語。
  (三)惟按刑法第二百十條之偽造私文書罪，以無制作權人而捏造他人名義制作該文書
    為構成要件，如行為人對於此種文書本有制作權，縱令其制作之內容虛偽，且涉
    及他人之權利，除合於同法第二百十五條之規定，應依該條處罰外，尚難論以首
    開法條之罪（最高法院三十一年上字第二一二四號判例參照）。經查，前開救護
    車照片二張係被告丁○○、乙○○○為渠等與告訴人車禍案件所採證之照片，雖
    該照片上所顯示之日期，依習慣足以表示為拍攝日期之用意之證明，為刑法第二
    百二十條之準文書，然究為被告二人所有權製作，並非無制作權而捏造他人名義
    製作之文書，縱其拍攝日期有虛偽並持以向本院對余眼科醫院提起民事請求損害
    賠償訴訟，然亦與行使偽造私文書罪無涉，要難以該罪名相繩。
  (四)偽造、變造、湮滅或隱匿「關係他人刑事被告案件之證據」，或使用偽造、變造
    之證據者，處二年以下有期徒刑、拘役或五百元以下罰金，刑法一百六十五條定
    有明文。所謂「刑事被告案件」係指因告訴、告發、自首等情形開始偵查以後之
    案件而言 (最高法院七十五年度台上字第五一０八號判決參照)，是本條證據必
    限於刑事犯罪之證據，如為關係他人民事之證據，自與本罪構成要件不符，本件
    被告既係持以向余眼科為附帶民事之請求，自與前開要件不符。
五、不能證明被告犯罪或其行為不罰者，應諭知無罪之判決，刑事訴訟法第三百零一
    條第一項定有明文，本件被告二人所為行為不罰，揆諸前開規定，應諭知被告二
    人無罪之判決。原審依刑事訴訟法第三百零一條第一項規定，諭知無罪之判決，
    經核認事用法，並無不合，檢察官上訴意旨認應就被告等予以論罪科刑，而指摘
    原判決不當，經查為無理由，應予駁回。
六、據上論斷，應依刑事訴訟法第三百六十八條，判決如主文。
本案經檢察官戊○○到庭執行職務。
中      華      民      國      八十九    年     二     月   二十二     日
                                     臺灣高等法院臺中分院刑事第十二庭
                                             審判長法  官  洪  耀  宗
                                                   法  官  郭  同  奇
                                                   法  官  劉  登  俊
右正本證明與原本無異。
檢察官得上訴
被告不得上訴
如不服本判決應於收受送達後十日內向本院提出上訴書狀，其未述上訴之理由者並
得於提起上訴後十日內向本院補提理由書（均須按他造當事人之人數附繕本）。
                                                    書記官  朱  敏  諄
中      華      民      國     八十九     年      二   月   二十三   日
                                                                        Ｄ


司法院資訊處製作；財團法人民間司法改革基金會備份。
